【裁判字號】    88,上易,2607
【裁判日期】    890118
【裁判案由】    詐欺
【裁判全文】
臺灣高等法院臺中分院刑事判決              民國八十八年度上易字第二六○七號
    公  訴  人  臺灣彰化地方法院檢察署檢察官
    被      告  辛○○
                甲○○
右上訴人因被告詐欺案件，不服台灣彰化地方法院中華民國八十八年八月五日第一審
判決（民國八十六年度易字第一四○六號，起訴案號：台灣彰化地方法院檢察署民國
八十五年度偵字第七六一六、七九六七號），提起上訴，本院判決如左：
    主      文
原判決撤銷。
辛○○、甲○○共同連續意圖為自己不法之所有，以詐術使人將本人之物交付，各處
有期徒刑伍月，甲○○緩刑年。
    事      實
一、辛○○、甲○○係夫妻，共同在彰化縣員林鎮○○路四十四巷三十五號經營「雙
    偉鴻國際貿易有限公司」（下稱雙偉鴻公司），從事百貨批發業務，自八十四年
    七、八月間起，已自知陷於經濟困難之境，猶基於共同意圖為自己不法所有之概
    括犯意，以籌措資金、週轉為名，陸續向東亮工業股份有限公司（下稱東亮公司
    ）負責人庚○○及其家人乙○○、丁○○詐借得新台幣（下同）一千二百四十萬
    元；復向己○○、丙○○夫婦詐借得二百六十八萬元。並於八十五年十月五日及
    十月十二日，夥同辛○○之父謝秀男偽稱必付款，使永洪貿易有限公司（下稱永
    洪公司）與菲力家族有限公司（下稱菲力公司）誤信，先後送達各值十六萬九千
    三百四十四元與十五萬二千零六十四元之牙刷、牙膏等貨物予雙偉鴻公司。嗣因
    支付前開借款之支票、本票均不獲兌現，且永洪公司、菲力公司亦收不到貨款，
    而辛○○、甲○○又避不見面，乙○○等人始知受騙。
二、案經東亮公司、乙○○、丁○○、永洪公司、菲力公司、己○○訴由臺灣彰化地
    方法院檢察署檢察官偵查起訴。
    理      由
一、右揭事實業據告訴人丁○○、乙○○、己○○、證人戊○○等指訴甚詳，並有被
    告辛○○、甲○○所交付而不獲兌現之支票、本票及向永洪公司、菲力公司進貨
    之客戶簽收單等資料附卷可稽，訊之被告等亦均坦承前開欠債及進貨之事實，惟
    否認有詐欺情事，均辯稱：被告等經營雙偉鴻公司，自八十一年起即向被害人乙○○借貸，利息八分，並借支票使用，後經乙○○介紹並向被害人丙○○、己○○夫妻借貸，其等均知其等支票退票，經營不善，並願意幫忙，伊亦願賺錢還債
    ，並非以詐欺方法詐財，又向陳永紀所營之永洪貿易有限公司、菲力家族有限公
    司積欠之貨款十六萬九千三百四十四元及十五萬二千零六十四元是年度叫貨之貨
    款，並非蓄意詐欺等語。
二、惟查被告辛○○、甲○○夫妻所開設之雙偉鴻公司，係自八十一年三月間起開始
    經營，而據被告自稱其公司自八十四年七、八月間起已經營不善，且以雙偉鴻公
    司名義、被告甲○○名義及被告辛○○借用其胞妹謝惠燕名義在華僑商業銀行員
    林分行開設之帳戶，已分別於八十四年十月三日、同月廿三日及八十四年十一月
    十日開始退票，此有上開銀行八六僑銀員林字第○一六、○一七、○一八號函三
    份在卷可憑（偵七九六七號卷三一、三六、三九頁），足見被告等所經營之雙偉
    鴻公司自八十四年十月初起確已週轉不靈，已難繼續經營，被告雖稱於八十一年
    間起即向乙○○借款，八十四年十月以後之借款，係延續以前之借貸關係云云，
    然依據被告所提出與東亮公司往來之支票及借貸明細資料以及告訴人提出之借貸
    現金交付時期明細表記載（原審卷九二－九四、一五七－一六六頁），顯示被告
    與乙○○之借票往來，在八十四年十月以前，其每次單筆金額最高僅在二十萬元
    至三十萬元之間，而在八十四年十月以後，現金借款部分，八十四年十月五日借
    款五十萬元，同年十月九日、十一日及十二日分別借一百廿二萬元、一百萬及一
    百七十萬，其多筆借款均高達五十萬元以上至一百餘萬元，而借票部分亦有一筆
    達九十五萬多元者，其由過去之每次借款二、三十萬元，提高至一百餘萬元，大
    幅提高借款金額，並於短短四個月內即密集借得一千餘萬元，且透過乙○○另向
    告訴人己○○借款達二百六十八萬元，並於退票後，公司已難經營，猶向永洪、
    菲力公司進貨，則其有利用所經營之公司財務惡化之際，大舉密集借債，至為明
    顯。又被告指稱係遭人倒債，致無力清償云云，惟據其在本院自承被倒帳款僅約
    二百萬元，此與其向東亮公司及乙○○所借一千二百四十萬元及向己○○夫婦所
    借二百六十八萬元之金額相差甚鉅，則被告等向告訴人等所借金錢究竟流向何處
    ，被告等迄無法為明確之說明，其所謂被倒債而無力清償，顯屬遁詞，不足採取
    ，至被告固從八十一年間起即有向告訴人乙○○借款，然當時被告公司經營正常
    ，借貸金錢只是平常之資金週轉，但至八十四年十月初起，公司已開始退票，瀕
    臨倒閉，據被告等在本院自承負債有三千多萬元，則被告等明知負債甚鉅，已無
    清償能力，竟隱瞞而不告知，致使告訴人等以為仍屬正常之借貸，而繼續借與金
    錢，以及永洪、菲力公司誤以為被告公司仍屬正常經營，而繼續供貨，則被告等
    有利用他人之不知情，而詐取借款及貨物之詐欺故意，即至顯然，此外，被告等
    與謝秀男共同向永洪、菲力公司行騙牙刷、牙膏等貨物，謝秀男已另案被判處罪
    刑，亦有台灣彰化地方法院八十六年度易字第一五五二號刑事判決一份附卷可稽
    ，本案事證明確，被告等之犯行，堪予認定。
三、核被告等所為，係犯刑法第三百三十九條第一項之詐欺取財罪，被告二人就詐騙
    東亮公司負責人庚○○及其家人乙○○、丁○○，以及詐騙己○○、丙○○夫婦
    部分，另與謝秀男行騙永洪、菲力公司部分，彼此間互有犯意聯絡、行為分擔，
    為共同正犯，又其先後多次詐欺行為，犯罪構成要件相同，顯係基於概括之犯意
    反覆所為，應依連續犯論以一罪，並加重其刑。乃原審未察，遽予被告等無罪之
    判決，顯有未洽，檢察官上訴指摘原判決不當，為有理由，應由本院予以撤銷改
    判，爰審酌被告等犯罪之動機、手段、所生之危害及犯後態度等一切情狀，各量
    處有期徒刑五月示懲，末查被告甲○○前未曾受有期徒刑以上刑之宣告，有刑案
    資料查註紀錄表在卷可考，其因一時失慮致罹刑章，經此科刑之教訓，當知警惕
    而無再犯之虞，本院認所宣告之刑，以暫不執行為適當，故予同時諭知緩刑三年
    ，以啟自新。
四、至東亮公司、乙○○、丁○○、己○○、丙○○另指被告二人冒標其互助會會款
    等情，此部分已據公訴人認為犯罪不成立，於本案起訴書中敘明其理由甚詳，則
    此部分並非起訴之犯罪事實，且經本院調查結果，認為被告等標取會款，應為告
    訴人所知悉，尚無確切之證據足資證明被告有冒標事實，此部分與前開有罪部分
    並無連續犯之裁判上一罪關係，且因非起訴之犯罪事實，本院不另為無罪諭知。
    又公訴人於原審移送八十五年度偵字第七九三八號被告二人竊盜併辦部分，經查
    此部分東亮公司之告訴意旨係謂被告等於八十四年十、十一月間竊取告訴人所有
    之台灣中小企業銀行支票簿一本及緒亞工業股份有限公司之公司章及庚○○印章
    各一枚，而持以簽發以告訴人為發票人之支票十一紙使用云云，此部分告訴人認
    為被告係觸犯刑法第二百零一條第一項之偽造有價證券、第三百二十條第一項之
    竊盜罪嫌，亦與本案之詐欺取財並無連續或牽連犯裁判上之一罪關係，無從併案
    審理，均附此明。
五、據上論斷，應依刑事訴訟法第三百六十九條第一項前段、第三百六十四條、第二
    百九十九條第一項前段、刑法第三百三十九條第一項、第二十八條、第五十六條
    、第七十四條第一款、罰金罰鍰提高標準條例第一條前段，判決如主文。
本案經檢察官蔡秀男到庭執行職務。
中      華      民      國    八十九      年      一      月    十九    日
                                  台灣高等法院台中分院刑事第十一庭
                                          審判長法  官  羅  禮  政
                                                法  官  曾  謀  貴
                                                法  官  陳  欣  安
右正本證明與原本無異。
不得上訴。
                                                書記官  陳  秀  真
中      華      民      國    八十九      年      一      月    二十    日
附錄：
刑法第三百三十九條第一項：意圖為自己或第三人不法之所有，以詐術使人將本人或
                          第三人之物交付者，處五年以下有期徒刑、拘役或科或
                          併科一千元以下罰金。
                                                                        Ａ


司法院資訊處製作；財團法人民間司法改革基金會備份。
